【裁判字號】    97,聲,3052
【裁判日期】    970819
【裁判案由】    信託財產給付方式
【裁判全文】
臺灣臺北地方法院民事裁定              97年度聲字第3052號
聲  請  人  丁○○
相  對  人  中國信託商業銀行股份有限公司
法定代理人  丙○○
相  對  人  甲○○
            乙○○
上列聲請人聲請變更信託財產給付方式，本院裁定如下：
    主  文
劉秀華女士遺囑信託約定書准予變更如附件所示。
聲請程序費用新臺幣壹仟元由聲請人負擔。
    理  由
一、按信託財產之管理方法因情事變更致不符合受益人之利益時
    ，委託人、受益人或受託人得聲請法院變更之，信託法第16
    條第1項定有明文。次按信託監察人得以自已名義，為受益
    人為有關信託之訴訟上或訴訟外之行為，同法第52條第2項
    亦有明文。
二、本件聲請意旨略以：訴外人劉秀華（即委託人）與相對人（
    即受託人）中國信託商業銀行股份有限公司（下稱中國信託
    銀行）共同成立「劉秀華女士遺囑信託契約」，委託中國信
    託銀行為遺囑信託之受託人，指定相對人甲○○及乙○○為
    遺囑信託之受益人，並選任聲請人為遺囑信託之信託監察人
    ，而劉秀華於民國（下同）97年5月24日死亡，該遺囑信託
    於97年6月2日生效。惟相對人甲○○及乙○○原係領有低收
    入戶補助之戶口，因遺囑信託生效後，成為遺囑信託之指定
    受益人，而面臨遭取消原有之低收入戶補助資格，因依遺囑
    信託契約書第13條約定 (如附件)，現今無法向相對人中國
    信託銀行主張給付信託財產，如此將造成相對人甲○○及乙
    ○○之生活陷入困境，此情形實非當初成立信託契約時所得
    預見，聲請人身為信託監察人，為求維護相對人甲○○及乙
    ○○之基本生活保障，爰依信託法第16條、第52條第2項、
    非訟事件法第75條第1項規定，聲請變更遺囑信託約定書中
    信託財產給付方式，如附件「劉秀華女士遺囑信託約定書修
    訂條款」所示。
三、查本件遺囑信託約定書第1條約定，本信託目的係由受託人
    就遺囑執行人所移轉交付之金錢遺產為管理、運用，以保障
    受益人之生活及教育，惟依遺囑信託約定書第13條之信託財
    產給付方式，現實上確將造成相對人甲○○及乙○○生活陷
    入困境，有不符合信託受益人利益之情事，且此情顯與成立
    遺囑信託之目的相違，且聲請人如附件所示之變更方式，與
    遺囑信託之目的並不違背，亦與信託法之規定無抵觸，是聲
    請人以信託監察人之身份，為相對人甲○○及乙○○之利益
    ，就劉秀華女士遺囑信託契約書聲請予以變更如附件所示，
    尚無不合，應予准許。
四、依非訟事件法第21條第1項、第24條第1項，裁定如主文。
中    華    民    國    97    年    8     月    19    日
                  民事第五庭    法  官  周祖民
以上正本係照原本作成
如不服本裁定，應於送達後10日內向本院提出抗告狀，並繳納抗
告費新台幣1,000元
中    華    民    國    97    年    8     月    19    日
                                書記官  王文心


司法院資訊處製作；財團法人民間司法改革基金會備份。
